【裁判字號】    99,台上,1984
【裁判日期】    991028
【裁判案由】    損害賠償
【裁判全文】
最高法院民事裁定            九十九年度台上字第一九八四號
上  訴  人  甲 ○ ○
            乙○○○
            丙 ○ ○
共      同
訴訟代理人  羅 明 通律師
被 上訴 人  行政院國軍退除役官兵輔導委員會臺北榮民總醫院
法定代理人  己 ○ ○
被 上訴 人  丁 ○ ○
            戊 ○ ○
共      同
訴訟代理人  張 家 琦律師
            林 鳳 秋律師
上列當事人間請求損害賠償事件，上訴人對於中華民國九十九年
八月十日台灣高等法院第二審判決（九十八年度醫上字第一七號
），提起上訴，本院裁定如下：
    主  文
上訴駁回。
第三審訴訟費用由上訴人負擔。
    理  由
按上訴第三審法院，非以原判決違背法令為理由，不得為之。又
提起上訴，上訴狀內應記載上訴理由，表明原判決所違背之法令
及其具體內容、依訴訟資料合於該違背法令之具體事實，其依民
事訴訟法第四百六十九條之一規定提起上訴者，並應具體敘述為
從事法之續造、確保裁判之一致性或其他所涉及之法律見解具有
原則上重要性之理由，同法第四百六十七條、第四百七十條第二
項分別定有明文。而依同法第四百六十八條規定，判決不適用法
規或適用不當者，為違背法令；依同法第四百六十九條規定，判
決有該條所列各款情形之一者，為當然違背法令。是當事人提起
上訴，如合併以同法第四百六十九條及第四百六十九條之一規定
之情形為上訴理由時，其上訴狀或理由書應表明該判決所違背之
法令條項，或有關判例、解釋字號，或成文法以外之習慣或法理
等及其具體內容，暨係依何訴訟資料合於該違背法令之具體事實
，並具體敘述為從事法之續造、確保裁判之一致性或其他所涉及
之法律見解具有原則上重要性之理由。如未依上述方法表明，或
其所表明者與上開法條規定不合時，即難認為已合法表明上訴理
由，其上訴自非合法。本件上訴人（依序為死者郭灼華之配偶、
母及女）對於原判決提起上訴，雖以該判決有囑託鑑定未生效力
、不備理由及認定事實不憑證據等違背法令為由，惟核其上訴理
由狀所載內容，仍屬就原審取捨證據、認定事實之職權行使及其
他與判決結果不生影響之理由，指摘其不當，並就原審所論斷：
上訴人雖指被上訴人丁○○、戊○○（均為被上訴人行政院國軍
退除役官兵輔導委員會臺北榮民總醫院醫師）因醫療郭灼華罹患
骨盆腔惡性腫瘤有過失行為，且有未盡告知、說明義務，被上訴
人應依侵權行為及債務不履行負連帶賠償責任，惟上訴人丙○○
前告訴戊○○及丁○○因醫療郭灼華罹患骨盆腔惡性腫瘤行為，
犯有業務過失致死罪嫌，業經台灣士林地方法院檢察署檢察官以
九十六年度偵字第一五六○號為不起訴處分，並由台灣高等法院
檢察署檢察長以九十七年度上聲議字第九八號處分書駁回再議在
案。又依行政院衛生署醫事審議委員會（下稱醫審會）第000000
0號、第0000000號鑑定報告、台灣臨床腫瘤醫學會民國九十九年
四月二十日台腫學會字第9910號函載專業意見，及原法院依上訴
人聲請，就其對醫審會二次鑑定疑問，函請醫審會為說明而維持
原鑑定之行政院衛生署（下稱衛生署）九十九年二月一日衛署醫
字第0980216835號函文所載，並參酌證人潘博豪於第一審暨另案
檢察官訊問時之證詞，堪認郭灼華死亡原因乃敗血性休克，為癌
末病人常見死亡原因。另上訴人提出美國國家綜合癌症網腫瘤臨
床治療指引暨部分美國學者見解等文獻，僅為抽象論述，而非針
對郭灼華具體病情而為，亦難謂戊○○、丁○○未採前開文獻所
論方法，為有疏失，被上訴人辯以丁○○、戊○○醫療行為，並
無疏失，亦無未盡告知、說明義務云云，可以採信。則上訴人據
以請求被上訴人連帶給付甲○○醫療費暨慰撫金計新台幣（下同
）二百九十九萬四千九百六十四元、乙○○○及丙○○慰撫金每
人一百八十萬元各本息，洵無理由等情，泛言謂為違法，而非表
明該判決所違背之法令及其具體內容，暨依訴訟資料合於該違背
法令之具體事實，並具體敘述為從事法之續造、確保裁判之一致
性或其他所涉及之法律見解具有原則上重要性之理由，難認其已
合法表明上訴理由。依首揭說明，應認其上訴為不合法。又上訴
人於上訴本院時，始指稱醫審會組織章程已於九十五年二月七日
經廢止，衛生署迄今未就醫審會組織與會議等事項訂定相關規定
，上開醫審會二份鑑定報告是否具鑑定效力？醫審會是否任意指
定第三人為鑑定等情，微論衛生署業於九十四年十一月二十三日
依醫療法第九十八條第二項規定，以衛署醫字第0940223430號函
，就醫審會之組織與會議等事項訂定醫審會設置要點（全文共九
點），且該項指摘核屬新攻擊方法，依民事訴訟法第四百七十六
條第一項規定，本院亦不得併予斟酌。再上訴人提及原審就該鑑
定報告可採與否？未踐行調查程序而後定其取捨一節，查原審已
依上訴人之聲請，就其對醫審會二次鑑定之疑問，函請醫審會為
說明，並經該會維持原鑑定意見，有上開衛生署第0980216835號
函足憑，復由原審函詢上述腫瘤醫學會提供專業意見以為參酌取
捨，再提示該鑑定報告等卷證，依民事訴訟法第二百九十七條第
一項規定，曉諭當事人辯論，顯已踐行調查證據之程序，上訴人
所指仍非具體表明該判決所違背之法令及其事實內容，其上訴自
非合法，附此敘明。
據上論結，本件上訴為不合法。依民事訴訟法第四百八十一條、
第四百四十四條第一項前段、第九十五條、第七十八條，裁定如
主文。
中    華    民    國  九十九  年    十    月  二十八  日
                      最高法院民事第四庭
                          審判長法官  朱  建  男
                                法官  顏  南  全
                                法官  林  大  洋
                                法官  沈  方  維
                                法官  袁  靜  文
本件正本證明與原本無異
                                      書  記  官
中    華    民    國  九十九  年   十一   月    十    日
                                                      K

司法院資訊處製作；財團法人民間司法改革基金會備份。
